【裁判字號】    98,訴,1184
【裁判日期】    980506
【裁判案由】    毒品危害防制條例
【裁判全文】
臺灣板橋地方法院刑事判決              98年度訴字第1184號
公  訴  人  臺灣板橋地方法院檢察署檢察官
被      告  甲○○
                    （現於臺灣臺北監獄台北分監執行中）
上列被告因違反毒品危害防制條例案件，經檢察官提起公訴（98
年度毒偵字第2369、2370號），因被告於準備程序進行中就被訴
事實為有罪之陳述，經告知簡式審判程序之旨，本院裁定由受命
法官獨任進行簡式審判程序，並判決如下：
    主  文
甲○○施用第一級毒品，累犯，處有期徒刑捌月；又施用第二級
毒品，累犯，處有期徒刑陸月。應執行有期徒刑壹年。
    事  實
一、甲○○曾因施用第二級毒品案件，經本院以93年度毒聲字第
    1187號裁定送勒戒處所觀察、勒戒後，認無繼續施用毒品之
    傾向，於民國93年9 月27日出所，經臺灣板橋地方法院檢察
    署檢察官於93年10月4 日以93年度核退毒偵第729 號為不起
    訴處分。又前於94年間因違反毒品危害防制條例案件，經臺
    灣高等法院以95年度上字第29號分別判處有期徒刑7 月、7
    月，應執行有期徒刑1 年確定，復因恐嚇取財案件，經本院
    以95年度簡字第2912號判處有期徒刑4 月確定，上開三罪後
    經依中華民國九十六年罪犯減刑條例各減為有期徒刑3 月15
    日、3 月15日、2 月，應執行有期徒刑8 月確定，嗣接續執
    行，而於96年7 月8 日縮短刑期滿執行完畢。詎其復明知海
    洛因及甲基安非他命業經公告列為毒品危害防制條例第2 條
    之第1 、2 級毒品，不得非法持有、施用，竟基於施用第1
    、2 級毒品海洛因及甲基安非他命之犯意，於98年1 月13日
    為警採尿前26、96小時內某時（扣除為警拘捕至驗尿時止之
    人身自由受公權力拘束之無從施用毒品時間），在臺北縣三
    重市友人住處內，海洛因以香煙施用之方法，甲基安非他命
    則置於吸食器內以火燒烤產生煙霧後吸食之方式，施用海洛
    因、甲基安非他命各1 次，嗣於98年1 月12日19時40分許，
    在臺北市○○○路399 巷口為警拘提到案，並經警採尿送驗
    ，結果呈甲基安非他命、嗎啡陽性反應，始悉上情。
二、案經臺北市政府警察局大同分局報請臺灣士林地方法院檢察
    署檢察官呈請臺灣高等法院檢察署檢察長核轉臺灣板橋地方
    法院檢察署檢察官偵查起訴。
    理  由
一、訊據被告甲○○坦承前開犯罪事實，而被告於98年1 月13日
    為警所採尿液送臺灣尖端生技醫藥股份有限公司檢驗結果，
    發現確有鴉片類、安非他命類之陽性反應，此有臺北市政府
    警察局偵辦毒品案件尿液檢體委驗單、臺灣尖端生技醫藥股
    份有限公司98年1 月22日出具之濫用藥物檢驗報告各1 紙附
    卷可稽。次查，該檢驗中心係先以酵素免疫分析法（ＥＩＡ
    ）篩驗，其尿液中海洛因代謝物嗎啡、安非他命濃度超出檢
    測範圍，再以氣相層析質普儀分析法（ＧＣ／ＭＳ）確認；
    其檢驗方法係以「氣相層析儀」先將物質氣化後，再經分析
    管分離，由於各種物質之沸點及對管柱之吸附力不同，在經
    過檢測器（Detector）測定後，表現出不同之滯留時間（Re
    tension time），以滯留時間來判斷係何種物質；再利用「
    質普儀」為檢測器，將物質撞擊成碎片，記錄其質譜圖。因
    每個化合物之鍵結能力不同，故不同之物質會有其特定之質
    譜圖，因此在物質之判斷上有如指紋之鑑定，在理論上，扣
    除人為因素，其精確度已接近百分之百。次按海洛因經注射
    或吸入人體後，約80% 於24小時內自尿中排出，一般而言，
    尿液中能否驗出嗎啡陽性反應與其投與量、投與途徑、採尿
    時間、個人體質及檢測方法之靈敏度有關，國外曾有文獻報
    導注射6 毫克之海洛因鹽酸鹽，其代謝物嗎啡之平均可檢出
    時限約為26小時，業經行政院衛生署藥物食品檢驗局於81年
    9 月8 日以藥檢壹字第8114885 號函述綦詳又參諸海洛因於
    人體內會代謝成嗎啡，因此涉嫌毒品海洛因之吸食者係檢驗
    其尿液中之嗎啡反應等情，此為本院職務上已知之事實，被
    告亦供承其施用者為毒品海洛因，則被告所施用之與嗎啡有
    關之毒品係為海洛因之事實，亦應堪以認定。又按甲基安非
    他命經口服投與後約百分之70於24小時內自尿中排出，約百
    分之90於96小時內自尿中排出，由於甲基安非他命成分之檢
    出與其投與方式、投與量、個人體質、採尿時間與檢測儀器
    之精密度等諸多因素有關，因此僅憑尿液中呈安非他命陽性
    反應，並無法確實推算吸食時間距採集時間之長短，惟依上
    述資料推斷，最長可能不會超過4 日，亦經行政院衛生署藥
    物食品檢驗局81年2 月8 日（81）藥檢一字第001156號函示
    明確。被告上開所採尿液送驗結果既同時有鴉片類及甲基安
    非他命之陽性反應，顯見被告在經警採尿前之26、96小時內
    某時點，確曾有施用毒品海洛因及甲基安非他命犯行。足證
    被告前開自白應與事實相符，應予信實。第查，被告甲○○
    曾因施用第二級毒品案件，經本院以93年度毒聲字第1187號
    裁定送勒戒處所觀察、勒戒後，認無繼續施用毒品之傾向，
    於93年9 月27日出所，經臺灣板橋地方法院檢察署檢察官於
    93 年10 月4 日以93年度核退毒偵第729 號為不起訴處分等
    情，有臺灣高等法院被告全國前案紀錄表在卷可稽，其於觀
    察、勒戒釋放後，5 年內再犯施用第1 、2 級毒品之罪，與
    毒品危害防制條例第23條第2 項之規定相符，殆無疑問。從
    而，本案事證已臻明確，被告犯行洵堪認定，自應依法論科
    。
二、按海洛因及甲基安非他命分屬第1 級及第2 級毒品，毒品危
    害防制條例第2 條第2 項第1 款及第2 款定有明文。核被告
    甲○○所為，係犯毒品危害防制條例第10條第1 項之施用第
    1 級毒品罪及同條第2 項之施用第2 級毒品罪；其持有海洛
    因及甲基安非他命之低度行為，分別為施用之高度行為所吸
    收，均不另論罪；其所犯上開二罪，犯意各別，行為互異，
    應分論併罰。末查，被告有上開所載之科刑及執行紀錄，此
    有臺灣高等法院被告前案紀錄表在卷足憑，其受有期徒刑執
    行完畢後，5 年以內故意再犯本件有期徒刑以上之上開二罪
    ，為累犯，均應依刑法第47條第1 項規定加重其刑。爰審酌
    被告已有因施用毒品獲不起訴處分之寬典，猶因施用海洛因
    、甲基安非他命再犯本罪，顯未衷心悛悔，漠視法令之禁制
    ，恣意濫用藥品，甚為可訾，兼衡其施用甲基安非他命、海
    洛因所生危害實以自戕健康為主，於他人尚無明顯重大危害
    及其犯後終能供認無隱，態度良好等一切情狀，分別量處如
    主文所示之刑，並定其應執行之刑。
據上論斷，應依刑事訴訟法第273 條之1 第1 項、第299 條第1
項前段，毒品危害防制條例第10條第1 項、第2 項，刑法第11條
前段、第47條第1項、第51條第5 款，判決如主文。
本案經檢察官陳姿雯到庭執行職務。
中    華    民    國    98    年    5     月    6     日
                  刑事第二庭  法  官    吳幸娥
上列正本證明與原本無異。
如不服本判決，應於判決送達後10日內敘明上訴理由，向本院提
出上訴狀 (應附繕本) ，上訴於臺灣高等法院。其未敘述上訴理
由者，應於上訴期間屆滿後20日內向本院補提理由書「切勿逕送
上級法院」。
                                書記官  蕭佩宜
中    華    民    國    98    年    5     月    6     日
附錄本案論罪科刑法條全文：
毒品危害防制條例第10條
施用第一級毒品者，處六月以上五年以下有期徒刑。
施用第二級毒品者，處三年以下有期徒刑。


司法院資訊處製作；財團法人民間司法改革基金會備份。
